【裁判字號】    97,簡,287
【裁判日期】    970730
【裁判案由】    補助費
【裁判全文】
臺北高等行政法院判決
                                     97年度簡字第00287號
原      告  甲○○
被      告  花蓮縣政府
代  表  人  乙○○（縣長）
訴訟代理人  丙○○
            丁○○
上列當事人間因補助費事件，原告不服行政院人事行政局中華民
國97年4月21日局企字第0970061517號訴願決定，提起行政訴訟
。本院判決如下：
    主  文
原告之訴駁回。
訴訟費用由原告負擔。
    事實及理由
一、原告主張：
    (一)原告申請搬遷補助費，被告依據35年稅捐處註記及64年、
      68年普查記錄，發給新台幣（下同）18萬元，原告提出異
      議並陳情實地勘查及測量，並經被告同意，實地測量在案
      ，然因年度預算即將結束，故先領18萬元，遂有6萬元之
      差額，合先敘明。
    (二)系爭宿舍於35年以後增建或擴建，除少數個案外，被告均
      未申請建照，亦未經稅捐單位註記，惟仍有案可查。原告
      配住期間，並無增建、改建、出租等違法情事，被告就未
      註記部分，逕行認定原告有增建、改建，實有未妥，且被
      告應就原告確實有增建、改建一事，負舉證責任，而不應
      僅以註記資料為認定之依據。
    (三)被告所屬行政室庶務課宿舍管理承辦人員於96年5月23日
      至原告宿舍丈量，測量結果為36.5坪，並經承辦人員簽辦
      在案。被告應如實發給搬遷補助費。
    (四)原告於配住時，宿舍即為37坪，惟被告僅註記為98.5平方
      公尺（29.83坪），被告管理宿舍之瑕疵，不應由原告承
      擔云云。
    (五)提出本件及前次訴願決定書等件影本為證。
    聲明：訴願決定及原處分均撤銷。
          被告應給付6萬元之搬遷補助費差額。
          訴訟費用由被告負擔。
二、被告辯稱：
    (一)本件搬遷補助費發放應以合法建築物面積計算補助金額：
      1.按宿舍搬遷補助費發放要點第4點規定，搬遷補償費發
        給標準係依「發給眷舍房地之建坪大小」，核給12 萬
        至24萬元不等之金額。該要點雖就建坪計算基準並無明
        確規定，然依行政院訂頒之宿舍管理手冊第11點規定可
        知，配住宿舍之借用人在未經事務管理機關同意前，不
        得逕將宿舍予以增建或改建，一旦發現「應」終止借用
        契約，即該借用人原合法配住之資格即喪失，亦無法請
        領搬遷補助費。
      2.再者，依宿舍搬遷補助費發放要點第7點規定，如有未
        規定事項，得參照中央各機關學校國有眷舍房地處理要
        點，依該要點第15點規定，於原眷舍房地合法現住人自
        費增建之房屋，得比照國有財產計價方式估定其補償費
        ，而所謂「自費增建之房屋」，係指合法現住人在原配
        住眷舍之空地上，經各機關學校首長核准依法增建者。
        換言之，倘非經各機關學校首長核准依法增建之眷舍，
        其自費增建房屋依法則不得要求補償費。是以，舉重以
        明輕，本件計算搬遷補償費時，違法增建部分即不應納
        入核算建坪之範疇。
    (二)經查，系爭花蓮縣稅捐稽徵處64、68年度普查紀錄表(鈞
      院卷附件6)及94年房屋稅籍證明書(鈞院卷附件7)均載明
      原告所配住之眷舍建坪僅98.5平方公尺（即29.83坪），
      並無增減，且被告並未曾核准該系爭眷舍增建，足認被告
      配予原告系爭宿舍之建坪面積應僅約29.83坪。再者，原
      告雖主張於58年獲配有眷宿舍，進住時建坪約37坪，惟被
      告於原告陳情期間，即請原告提供系爭配住眷舍合法增建
      資料供辦，然其迄今均無法提出有關證明文件。從而，被
      告依花蓮縣稅捐稽徵處等資料，發給原告18萬之補償費，
      於法應無不合等語。
    聲明：駁回原告之訴。
          訴訟費用由原告負擔。
三、按「眷舍房地未依第6點、第12點、第13點規定辦理騰空標
    售、現狀標售、已建讓售，其合法現住人為退休人員或遺眷
    自行於95年12月31日以前遷讓所配住眷舍者，由各機關學校
    按眷舍坐落地點、大小等級，在12萬元至24萬元之範圍內核
    給搬遷補助費;所需經費，在年度經費預算內勻支。」；「
    各級地方政府，對於其眷舍之房地處理，得參照該要點辦理
    。」，中央各機關學校國有眷舍房地處理要點(下稱眷舍處
    理要點) 第17點第1 項及第18點第1 項各定有明文。本件被
    告爰據以訂定「花蓮縣政府退休人員自願遷讓宿舍搬遷補助
    費發給要點」（下稱宿舍搬遷補助費發給要點），以為發給
    宿舍搬遷補助費之依據。依該要點第4 點規定：「搬遷補償
    費依眷舍房地之面積及下列標準發給：(一)建坪20坪以下發給
    12 萬 元。(二)建坪20.1坪以上至25坪發給15萬元。(三)建坪
    25.1坪以上至30坪發給18萬元。(四)建坪30.1坪以上至35坪發
    給21萬元。(五)建坪35.1坪以上發給24萬元。」；另宿舍管理
    手冊第19點第2 項規定：「自費修繕宿舍所增設之工作物，
    於遷出借用宿舍時應歸管理機關所有，借用人不得拆除，亦
    不得以任何理由要求管理機關補償。」。
四、本件原告係被告機關配住公有眷舍（座落：花蓮市○○路
    439巷24號）之退休公務人員，前於95年12月14日向被告申
    請自願遷讓依法配住之公有宿舍並請求發給搬遷補助費，嗣
    經被告96年1月2日府行庶字第09600009180號書函復略以：
    本案依房屋稅籍證明書登記建物面積約29.83坪，依規定發
    給18萬元予原告。惟原告主張該府應依宿舍實際面積36.5坪
    發給24萬元，嗣經被告以96年7月2日府行庶字第
    09600959960號書函復略以，本案自願搬遷補助費，經查花
    蓮縣稅捐稽徵處房屋稅籍證明書記載房屋面積合計98.5平方
    公尺（即約合29.83坪），與被告經管宿舍資料相符，被告
    據此計算搬遷補助費並無不合。原告不服，提起訴願，經行
    政院人事行政局同年11月6日局企字第0960064166號訴願決
    定：原處分撤銷，由被告自收受決定書之次日起1個月內另
    為適當之處分。嗣經被告同年12月27日府行庶字第
    09601853810號函復原告，本案經該府重行調查後，仍依合
    法建物面積98.5平方公尺核給補助費18萬元整。原告不服，
    復提起訴願，亦遭駁回，遂向本院提起本件行政訴訟等情，
    為兩造所不爭，且有上開各該函文、原處分及訴願決定書等
    件影本附原處分卷及訴願機關卷可稽。茲依前述兩造主張之
    意旨，就本件爭點敘明判決之理由。
五、被告核定系爭眷舍發給搬遷補助費之面積，並無不合：
    (一)按宿舍搬遷補助費發給要點第4 點僅規定搬遷補償費依眷
      舍房地之面積及所列建坪標準發給，雖未明定應採行何種
      證據資料，惟參酌宿舍管理手冊第19點規定可知，宿舍自
      交予借用人居住迄遷出時止，其內容（涵蓋其基地及其所
      有之建築與其他工作物）如有增加，縱係由借用人所自費
      修繕而得，借用人亦不得據以向宿舍經管機關請求補償，
      其非由借用人所自費修繕者更不待言。又眷舍搬遷補償費
      之發給既係為處理眷舍而就其房地面積及所列建坪標準發
      給，自應以屬眷舍經管機關原有管理範圍者為限，否則無
      異鼓勵借用人興建違章建築以變更原有房地面積，並據為
      申請較原有眷舍所得採計建坪範圍更多之搬遷補償費，自
      非適當。
    (二)本件經被告重行調閱該縣有公用房屋登記( 異動) 表並向
      建築主管單位調閱歷年資料結果，系爭眷舍面積為98.5平
      方公尺（即29.83 坪），與花蓮縣稅捐稽徵處64、68年度
      普查紀錄表（本院卷答辯狀附件6 ）及94年房屋稅籍證明
      書（本院卷答辯狀附件7 ）所載相同，且被告並未曾核准
      系爭眷舍之增建，足證被告所管理該眷舍原有建物面積為
      29.83 坪，原告雖稱其於58年獲配眷舍，進住時地坪約
      200 餘坪，建坪36.5坪云云，惟並未提出進住眷舍當時之
      建坪面積資料以供佐證，則該眷舍之建坪面積縱因其他事
      由發生變更，被告處理時，乃以系爭眷舍房屋稅籍證明書
      及該縣公用房屋登記（異動）表所載之建坪，作為採計搬
      遷補助費之基準，即以其合法建物面積98.5平方公尺（即
      29.83 坪）為核定系爭房屋發給搬遷補助費之面積，核與
      宿舍搬遷補助費發給要點及相關規定，並無不合。
六、原告請求補發搬遷補助費之差額，並非有據：
    被告核定系爭眷舍發給搬遷補助費之面積，既無不合，其據
    以作成核給搬遷補助費之處分，並無違誤。原告主張其於58
    年獲配進住系爭眷舍時，建坪約37坪云云，並未舉證以實，
    則其請求補發搬遷補助費之差額，並非有據，不應准許。
七、從而，被告依系爭眷舍合法建物面積98.5平方公尺核給補助
    費18萬元，於法並無違誤。訴願決定遞予維持，亦無不合。
    原告徒執前詞，訴請撤銷，並請求判命被告補發6 萬元搬遷
    補助費之差額云云，為無理由，應予駁回。
據上論結，本件原告之訴為無理由，依行政訴訟法第236條、第
233條第1項、第98條第1項前段，判決如主文。
中    華    民    國    97    年     7    月   30     日
                   臺北高等行政法院第五庭
                                   法  官  蕭忠仁
上為正本係照原本作成。
本件以訴訟事件所涉及之法律見解具有原則性者為限，始得於本
判決送達後20日內向本院提出上訴狀並表明上訴理由，如已於本
判決宣示後送達前提起上訴者，應於判決送達後20日內補具上訴
理由（均按他造人數附繕本），且經最高行政法院許可後方得上
訴。
中    華    民    國    97    年     7    月   30     日
                                   書記官  蕭純純


司法院資訊處製作；財團法人民間司法改革基金會備份。
